臺灣高雄地方法院民事判決　九十一年婚字第一○九三號
　　原　　　告　乙○○○
　　被　　　告　甲○○
右當事人間離婚等事件，本院判決如左：
    主    文
准原告與被告離婚。
被告應給付原告新臺幣柒拾萬元。
原告其餘之訴駁回。
訴訟費用由被告負擔十分之七，餘由原告負擔。
    事實及理由
一、原告主張：兩造結婚已三十餘年，子女均已成年，婚後尚能和睦，但被告近年來
    動輒辱罵、毆打原告成傷，甚且，以原告在外讓老人爽，原告在外與人勾搭等不
    實言語，誣指原告，致原告身心痛苦不堪，被告並於民國九十一年六月將原告趕
    出家門迄今。爰依民法第一千零五十二條第一項第三款、第十款規定，以選擇合
    併方式，聲明請求判決：請准原告與被告離婚。被告應給付原告新台幣（下
    同）一百萬元。
二、被告則以：九十年十一月二日當日是原告先打伊，伊始會打原告，伊僅有打原告
    一次，原告其餘指控並非事實，並聲明：請求駁回原告之訴。
三、本件被告雖到庭否認有原告指述之上開事實，惟查：
（一）原告主張之上開事實，業據其提出診斷證明書、本院九十一年家護字第八九號
      民事通常保護令、戶籍謄本各一份為證。核與證人即兩造女兒呂桂幸到庭證述
      ：「我有親耳聽到父親說母親都到外面去讓老人爽，並且常常疑心母親有外遇
      ，母親從不會開口罵父親，我希望判決兩造離婚，終止母親繼續受到父親的傷
      害」（見本院九十一年十月二十五日言詞辯論筆錄）；證人即兩造之子呂忠勇
      到庭證述：「有一次母親在外散心，父親就懷疑母親有外遇，其實並沒有，都
      是父親疑心。父親確實有毆打母親，確實日期是九十年十一月，幾日我忘了，
      當時我在場，父親用拳頭打母親的左手臂，並且亂丟東西，我發現上去將兩造
      拉開，我看到母親手臂瘀血，我有幫母親敷藥，．．，我覺得母親所言父親打
      她應該是事實，我希望兩造離婚」（見本院九十一年十月二十五日言詞辯論筆
      錄）；證人即兩造女兒呂桂芬到庭證述：「我父親會到處跟別人講母親的壞話
      ，我弟弟有親眼看到父親打母親，我也有聽過父親辱罵母親，我母親會離家是
      父親趕她出去的，我看到父親都精神虐待母親，我希望兩造快一點離婚，不要
      再讓母親受到傷害」（見本院九十一年十月二十五日言詞辯論筆錄）等語相符
      。而上開證人分別係兩造之子女，為屬至親，若非確有其事，衡情當不會有虛
      構故事誣陷被告之理，是原告之主張，堪信為真實。
（二）本院於九十一年二月二十六日九十一年家護字第八十九號案所核發之民事通常
      保護令，認定「相對人（即本案被告）於民國九十年十一月二日上午十一時許
      ，在高雄市○○區○○街一六一巷十四號住處，對於聲請人（即本案原告）實
      施徒手毆打之不法侵害行為，致聲請人受有多處瘀傷、左上臂咬傷、右上背壓
      痛、尾椎部壓痛之傷害，已發生家庭暴力事件，有驗傷診斷書可資佐證；且近
      一、二年內屢因懷疑聲請人有外遇，多次以詛咒聲請人『出去被車撞死，活不
      了幾天』等語，對相對人實施精神上騷擾，可認被害人有繼續遭受相對人實施
      不法侵害行為之危險」，爰依家庭暴力防治法之規定，核發該法第十三條第二
      項第一、二款內容之保護令等情，已據本院依職權調閱上開卷證，核閱屬實，
      是被告確有對原告實施身體及精神上之虐待行為，應堪認定。
四、按「夫妻之一方，受他方不堪同居之虐待者，得向法院請求離婚」，民法第一千
    零五十二條第一項第三款定有明文；又維護人格尊嚴與確保人身安全，為我國憲
    法保障人民自由權利之基本理念，增進夫妻情感之和諧，防止家庭暴力之發生，
    以保護婚姻制度，亦為社會大眾所期待；民法第一千零五十二條第一項第三款所
    稱「不堪同居之虐待」，應就具體事件，衡量夫妻之一方受他方虐待所受侵害之
    嚴重性，斟酌當事人之教育程度、社會地位及其他情事，是否已危及婚姻關係之
    維繫以為斷，若受他方虐待已逾越夫妻通常所能忍受之程度而有侵害人格尊嚴與
    人身安全者，即不得謂非受不堪同居之虐待；慣行毆打，即為不堪同居之虐待，
    足以構成離婚之原因，司法院大法官會議釋字第三七二號、最高法院二十年上字
    第三七一號闡釋甚明。又「夫妻一方受他方之重大侮辱，如夫誣指其妻與人通姦
    ，使人感受精神上之痛苦致不堪同居者，不得謂非不堪同居之虐待」，最高法院
    二十三年上字第六七八號判例亦闡述甚明。查近年來，被告動輒辱罵、毆打原告
    成傷，並以原告在外讓老人爽，原告在外與人勾搭等不實言語，誣指原告等情，
    前已述明，被告之上開所為，顯已嚴重侵害原告身體安全及人格尊嚴，應認已構
    成對原告不堪同居之虐待，是原告依民法第一千零五十二條第一項第三款請求判
    決離婚，自屬有據，應予准許。原告依前揭規定請求判決離婚既有理由，其以選
    擇合併方式主張民法第一千零五十二條第二項規定，即無審酌必要，附此敘明。
五、復按「夫妻之一方，因判決離婚而受有損害者，得向有過失之他方，請求賠償；
    前項情形，雖非財產上之損害，受害人亦得請求賠償相當之金額，但以受害人無
    過失者為限」，民法第一千零五十六條第一項、第二項定有明文。而所謂相當，
    自應以實際加害情形與其影響是否重大，及被害者之身分與加害者經濟狀況等關
    係定之。查兩造結婚至今已逾三十年，被告動輒辱罵、毆打原告成傷，並以原告
    在外讓老人爽，原告在外與人勾搭等不實言語，誣指原告等情，前已述明，兩造
    判決離婚之事由，顯係由被告一方之過失所造成，是原告依前揭法律規定請求被
    告賠償相當之金額，即屬有據。爰審酌兩造財產歸戶資料，被告名下有土地二筆
    、建物一筆，原告名下無任何不動產，被告尚有貸款二百八十萬元，原告尚有負
    債約六十萬元，兩造之收入情形，及原告所受之精神痛苦等一切情狀，本院認原
    告向被告請求給付七十萬元，為有理由，應予准許。逾此金額之請求為無理由，
    不應准許。
六、訴訟費用負擔之依據：民事訴訟法第七十九條但書。
中　　　華　　　民　　　國　　九十一　　年　　 十一　　 月　　 十一　　 日
                              臺灣高雄地方法院家事法庭
~B法　　　官　施柏宏
右為正本係照原本作成。
如對本判決上訴，須於判決送達後廿日內向本院提出上訴狀並表明上訴理由，如於宣
示後送達前提起上訴者須於送達後十日內補提上訴理由書（須附繕本）。
中　　　華　　　民　　　國　　九十一　　年　　 十一　　 月　　 十二　　 日
~B法院書記官　陳惠玲
